【裁判字號】    92,判,1828
【裁判日期】    921225
【裁判案由】    營利事業所得稅
【裁判全文】
最  高  行  政  法  院  判  決                  九十二年度判字第一八二八號
    上  訴  人  嘉新水泥股份有限公司
    代  表  人  甲○○
    被 上訴 人  財政部臺北市國稅局
    代  表  人  乙○○
右當事人間因營利事業所得稅事件，上訴人對於中華民國九十一年九月二十五日臺北
高等行政法院九十年度訴字第六六四九號判決，提起上訴，本院判決如左：
    主  文
上訴駁回。
上訴審訴訟費用由上訴人負擔。
    理  由
本件上訴人起訴主張：上訴人民國八十六年度營利事業所得稅結算申報利息支出新臺
幣（下同）四○二、六六九、九九二元，被上訴人初查以上訴人購買臺北市○○段○
○段一八八、一九一地號土地非屬固定資產，除依簽證會計師核算八十六年一月至五
月利息資本化金額一○、○八四、五五五元外，並依營利事業所得稅查核準則（下稱
查核準則）第九十七條第九款但書之規定，核算應予遞延之利息二五、八○四、一三
九元，計調減利息支出三五、八八八、六九四元，補徵稅款六、六七八、九五二元。
惟上訴人購買上開土地係為興建第三棟辦公大樓供營業使用，因有清真寺占用之特殊
情況，致開發計劃受阻，非可歸責於上訴人。上訴人以生產、銷售水泥為主要業務，
非以興建房屋出售為主要業務，此為眾所周知之事實。況上開土地上之清真寺業經臺
北市政府指定為古蹟，已確定無法興建，上訴人將該土地列於固定資產項下，並無不
合，購買該土地之借款利息，自應作為費用列支等情，爰請判決將訴願決定及原處分
均撤銷。
被上訴人則以：查上訴人主要營業項目包括委託營造廠興建商業大樓及國民住宅出租
，據上訴人主張系爭土地將開發興建第三棟辦公大樓，依上訴人之營業項目，其興建
出售房地而購入土地核屬商品殆無疑義，是系爭土地為「非屬固定資產」之土地，被
上訴人初查核算應予遞延之利息二五、八○四、一三九元，尚無不符等語，作為抗辯
。
原審斟酌全辯論意旨及調查證據之結果，按「購買土地之借款利息，應列為資本支出
，經辦妥過戶手續後之借款利息，可作費用列支。但非屬固定資產之土地，其借款利
息應以遞延費用列帳，於土地出售時，作為其收入之減項。」為行為時查核準則第九
十七條第九款所明定。上訴人八十六年度營利事業所得稅結算申報利息支出四○二、
六六九、九九二元，被上訴人以上訴人購買系爭土地非屬固定資產，核算應予遞延之
利息二五、八○四、一三九元，連同簽證會計師核算八十六年一月至五月利息資本化
金額一○、○八四、五五五元，計調減利息支出三五、八八八、六九四元，經核並無
不合。次查所謂固定資產，係指凡供營業上長期使用之土地、天然資源、房屋及建築
、各項固定設備、未完工程及預付購置設備及無形資產等皆屬之，而是否為固定資產
，應依其營業性質判斷之。上訴人稱其為興建第三棟辦公大樓供營業使用而購買系爭
土地，惟未提出相關興建計劃等資料以為證明，且依原處分卷附上訴人簽證會計師於
八十八年二月四日提出之補充說明函所載，上訴人表示未來系爭土地一旦開發，將作
為出租資產使用，參以上訴人登記營業項目列有「委託營造廠興建商業大樓及國民住
宅出租出售」，足認系爭土地非如上訴人所稱係為興建第三棟辦公大樓供營業使用，
顯非屬固定資產。又上訴人購買系爭土地時，地上即有清真寺存在，是清真寺之存在
對於其在該地上興建商業大樓並無影響，自不能以清真寺嗣於八十八年六月二十九日
經臺北市政府公告為直轄市定古蹟，即認系爭土地屬固定資產。本件原處分及訴願決
定均無違誤，因將上訴人之訴駁回。
上訴意旨除執前詞外，並以依本院七十五年判字第六八一號判決意旨，被上訴人應就
系爭土地非屬上訴人固定資產，應適用查核準則第九十七條第九款但書規定乙節負調
查及舉證責任，被上訴人僅以上訴人登記營業項目列有「委託營造廠興建商業大樓及
國民住宅出租出售」，即推定上訴人買受系爭土地係以將來出售為目的而非出租，故
非屬固定資產，原判決無視簽證會計師八十八年二月四日提出補充函之證據，將舉證
責任強加於上訴人，顯有舉證責任分配不當之違法，且原核課處分顯與司法院釋字第
四二○號解釋及本院六十一年度判字第三三五號判例所揭示租稅法律主義及核實計徵
原則有違。上訴人與被上訴人於原審均以簽證會計師八十八年二月四日補充說明函作
為主要證據，依一般論理法則及經驗法則，兩相反事實無法由同一證據證明，原判決
未對此矛盾爭議予以調查澄清，或論述上開簽證會計師說明函無法證明土地屬固定資
產之理由，顯有應調查證據未予調查及判決不備理由之違法。原判決認定「上訴人簽
證會計師表示系爭土地一旦開發，將作為出租資產使用」之事實，無法推論出「系爭
土地非如上訴人所稱係為興建第三棟辦公大樓供營業使用，非屬固定資產」之結果，
原判決顯有判決理由矛盾及違背論理法則之違法。又查上訴人於八十六年五月三十日
購入系爭土地後，系爭土地之地上物（清真寺）隨即為臺北市政府依文化資產保存法
第二十七條指定為直轄市定古蹟，惟原判決竟作出「清真寺存在對於其在該地上興建
商業大樓並無影響」之判斷，與文化資產保存法第三十五條規定不合，原判決有判決
不適用法規及適用法規不當之違法。又上訴人所指摘均為原判決違背法令之處，非對
原判決所持法律上見解申辯，本院六十一年度裁字第一五三號及六十二年度判字第六
一○號判例於本件上訴人不適用，被上訴人不查，執為答辯理由，顯屬誤解，爰請廢
棄原判決，並撤銷訴願決定及原處分云云。
按所得稅法第五十條所稱之「固定資產」，並無明文之定義，參照商業會計處理準則
第十七條、證券發行人財務報告編製準則第八條、營利事業資產重估價辦法第二條第
六款等規定，所稱「固定資產」，應指供營業上長期使用（使用年限在一年或一個營
業週期以上），非以出售為目的之有形資產，其非為營業使用者，應按其性質列為長
期投資或其他資產。至於營利事業購置之土地，是否屬固定資產，係屬納稅義務人所
得支配之範圍，自有提供相關證明文件供核之必要。又此項事實認定問題，事實審法
院有衡情斟酌之權，苟已斟酌全辯論意旨及調查證據之結果，而未違背論理法則或經
驗法則，不得遽指為違法。原判決以上訴人所稱其為興建第三棟辦公大樓供營業使用
而購買系爭土地，惟未提出相關興建計劃等資料以為證明，參以上訴人登記營業項目
列有「委託營造廠興建商業大樓及國民住宅出租出售」，認系爭土地非如上訴人所稱
係為興建第三棟辦公大樓供營業使用，顯非屬固定資產，於法尚無違誤，亦與租稅法
律主義及核實課稅原則無違。次查上訴人之簽證會計師於八十八年二月四日補充說明
函雖稱：「嘉新公司亦表示未來該筆土地一旦開發將作為出租資產使用．．．」惟未
提出相關開發興建計劃，或足以證明該公司確有「長期持有系爭土地以出租方式經營
」之相關計劃、會議決議等資料供核，自無從僅憑上開簽證會計師之補充說明，遽認
系爭土地為固定資產。原判決以簽證會計師之補充說明函認系爭土地為固定資產，容
有未洽，惟於判決之結果，要無影響，仍應予維持。上訴論旨，執前述理由，並以原
審取捨證據、認定事實之職權行使，任意指摘原判決有違背法令情事，求予廢棄，難
認有理由，應予駁回。
據上論結，本件上訴為無理由，爰依行政訴訟法第二百五十五條第一項、第九十八條
第三項前段，判決如主文。
中    華    民    國    九十二      年    十二        月    二十五      日
                    最 高 行 政 法 院  第 四 庭
                                審 判 長 法  官      廖  政  雄
                                         法  官      趙  永  康
                                         法  官      林  清  祥
                                         法  官      鍾  耀  光
                                         法  官      姜  仁  脩
右  正  本  證  明  與  原  本  無  異
                                         法院書記官  蘇  金  全
中    華    民    國    九十二      年      十二      月    二十五      日


司法院資訊處製作；財團法人民間司法改革基金會備份。
